最高法院刑事判決　　　　　　九十六年度台上字第六八六０號
上 　訴 　人　台灣高等法院高雄分院檢察署檢察官
上訴人即被告　甲○○
　　　　　　　　　　　178巷26號
上列上訴人等因被告違反毒品危害防制條例案件，不服台灣高等
法院高雄分院中華民國九十四年十一月十日第二審判決（九十四
年度上訴字第三八六號，起訴案號：台灣高雄地方法院檢察署九
十二年度偵字第一七三四六號），提起上訴，本院判決如下：
    主  文
原判決撤銷，發回台灣高等法院高雄分院。
    理  由
本件原判決認定上訴人即被告甲○○明知綽號「小仔」之錢立君
係販賣第二級毒品甲基安非他命之藥頭，仍基於幫助錢立君販賣
第二級毒品甲基安非他命之犯意，於民國九十二年八月十六日上
午一時五十二分許，被告以0000000000號行動電話撥
打錢立君所使用0000000000號行動電話，知悉錢立君
係為販賣甲基安非他命而欲購入毒品（錢立君販賣第二級毒品部
分由台灣高雄地方法院檢察署偵查），仍接受錢立君之委託，以
新台幣（下同）四十三萬元購買甲基安非他命，旋即撥打真實年
籍不詳綽號「益仔」之成年男子之行動電話000000000
0號接洽買賣甲基安非他命事宜，於同年月十六日下午八時三十
二分，復以行動電話聯絡錢立君表示已安排妥適，綽號「益仔」
之人會帶甲基安非他命前往高雄市○○區○○街七十三號交貨，
被告駕駛自小客車前往該處，並於同年月十六日下午八時五十一
分許，電話通知錢立君至該處會合，錢立君攜帶四十三萬五千元
現金到達後即進入被告前開車內等候「益仔」，嗣於同日下午九
時許，「益仔」搭乘計程車到達該處，並準備毒品交付錢立君時
，在旁埋伏之員警袁有光、黃聰生等人即前往逮捕，錢立君趁亂
逃逸，「益仔」則將毒品丟棄後逃逸，被告欲駕車逃逸時，為警
當場逮捕。因「益仔」尚未交付毒品，而未得逞等情。因而撤銷
第一審之科刑判決，改判仍論處被告幫助販賣第二級毒品未遂（
累犯）罪刑。固非無見。
惟查：(一)、毒品危害防制條例所謂販賣毒品罪，不以販入後復行
賣出為必要，只要以營利為目的，將毒品販入或賣出，有一於此
，其販賣毒品之犯罪即告完成。故行為人於販入毒品之初或賣出
之時，是否營利之意圖，攸關該罪成立與否之認定，事實審法院
對於此項主觀意圖之有無，自應詳予調查認定，於判決事實詳加
記載，始為適法。原判決事實認定被告知悉錢立君係為販賣甲基
安非他命而欲購入毒品，仍接受錢立君之委託，以四十三萬元購
買甲基安非他命等情（見原判決第二頁第一至四行），然就錢立
君於販入毒品之初，是否有轉行賣出「營利」之意圖？並未明確
認定，於事實欄詳細記載，理由亦未說明，自有理由不備之違失
。(二)、有罪之判決書，其所記載之事實及理由，前後必須互相適
合，否則即有判決理由矛盾之違法。本件原判決認被告於九十二
年八月十六日上午一時五十二分許，以0000000000號
行動電話撥打錢立君所使用0000000000號行動電話，
知悉錢立君係為販賣甲基安非他命而欲購入毒品，仍接受錢立君
之委託，以四十三萬元購買甲基安非他命等情（見原判決第一頁
倒數第三行至第二頁第四行）。無非以九十二年八月十六日上午
一時五十二分許之電話通聯紀錄為其主要證據，然原判決復載明
係由被告以0000000000號行動電話撥打錢立君所使用
之0000000000號行動電話之通聯紀錄，且其內容為「
Ａ（指錢立君）：有男生嗎？」「Ｂ（被告）：何時要啊！」「
Ａ：今天就要，多少啊！」「Ｂ：」「Ａ: 何時可以處理啊！
」「我問一下！」等語（見原判決第三頁第十三至十八行），如
果無訛，此次通話似係被告主動打電話予錢立君，且於錢立君詢
問有無甲基安非他命時，被告立即詢問錢立君何時需要，被告似
係有備而來，否則當錢立君詢問價格多少時，被告何以能立即告
知四十三萬元？此與現場警方查扣之現金四十三萬元完全相符，
被告是否本即基於販賣甲基安非他命營利之犯意而為？不無疑義
。原判決以上開通聯紀錄逕認被告知悉錢立君有意販入毒品後始
起意幫助等情，其事實認定與理由論敘不相一致，自有判決理由
矛盾之違失。(三)、有罪之判決書，對於被告有利之證據不採納者
，應說明其理由，復為刑事訴訟法第三百十條第二款所明定，故
有罪判決書對於被告有利之證據，如不加以採納，必須說明其不
予採納之理由，否則即難謂非判決不備理由之違法。證人翁勝利
於原審結證：「（問：被告舉發時所講的事項，依你的判斷，與
後來查到兩人所講的，有無關聯性？是否可以認定是同夥？）連
貫性，應該有，他們從事非法行為的人綽號很多，對於是否同夥
，我認為應該是有牽連性。（他所說的都跟這個有關？）完全都
跟這個有關。（問：檢察官有同意讓他適用證人保護法？）有。
後來因為檢察官調職」等語（原審卷第一五七頁至第一五八頁）
，苟若屬實，能否謂被告無證人保護法第十四條第一項及毒品危
害防制條例第十七條減輕其刑之適用？亦不無疑問。原判決對此
有利於被告之證言，並未說明不予採納之理由，亦有判決不備理
由之違誤。以上，或係檢察官及被告上訴意旨所指摘，或為本院
得依職權調查之事項，應認原判決有撤銷發回更審之原因。扣案
之0000000000號行動電話是否為被告所有，原判決疏
未於事實欄予以認定，再九十五年七月一日起修正施行之刑法，
其中第三十條、第二十六條前段、第四十七條均有修正，更審時
請併注意及之。
據上論結，應依刑事訴訟法第三百九十七條、第四百零一條，判
決如主文。
中　　華　　民　　國　九十六　年　 十二 　月　　六　　日
                      最高法院刑事第七庭
                          審判長法官  張　淳　淙
                                法官  劉　介　民
                                法官  張　春　福
                                法官  蔡　彩　貞
                                法官  林　俊　益
      本件正本證明與原本無異
                                      書  記  官
中　　華　　民　　國　九十六　年　 十二 　月 　十三 　日
                                                      Ｅ
